【裁判字號】    95,聲判,9
【裁判日期】    950503
【裁判案由】    聲請交付審判
【裁判全文】
臺灣彰化地方法院刑事裁定               95年度聲判字第9號
聲  請  人  丁○○
代  理  人  楊俊樂律師
被      告  丙○○
                    念醫院）
            乙○○
                    念醫院）
            甲○○
                    念醫院）
            戊○○
                    念醫院）
上列聲請人因告訴被告等過失致死案件，不服臺灣高等法院臺中
分院檢察署檢察長駁回再議之處分（九十五年度上聲議字第四十
號），聲請交付審判，本院裁定如下：
    主  文
聲請駁回。
    理  由
一、聲請交付審判意旨：如附件交付審判聲請狀及補充理由狀所
    載。
二、按告訴人不服上級法院檢察署檢察長或檢察總長認再議為無
    理由而駁回之處分者，得於接受處分書後十日內委任律師提
    出理由狀，向該管第一審法院聲請交付審判；法院認為交付
    審判之聲請不合法或無理由者，應駁回之，刑事訴訟法第二
    百五十八條之一及第二百五十八條之三第二項前段分別定有
    明文。
三、本件聲請人即告訴人丁○○以被告乙○○、丙○○、甲○○
    、戊○○涉有過失致死罪嫌，不服臺灣彰化地方法院檢察署
    檢察官於民國九十四年十月三十一日以九十四年度調偵字第
    三三二號所為不起訴處分，聲請再議，亦經臺灣高等法院臺
    中分院檢察署檢檢察長於九十五年一月十七日以九十五年度
    上聲議字第四十號處分書以再議為無理由而駁回再議。
四、經查：
（一）按刑事訴訟法於九十一年二月八日修正公布，新增前揭第
      二百五十八條之一規定告訴人得向法院聲請交付審判，此
      乃對於檢察官不起訴或緩起訴裁量權制衡之一種外部監督
      機制。此時，法院僅在就檢察官所為不起訴或緩起訴之處
      分是否正確加以審查，以防止檢察機關濫權。依此立法精
      神，法院就聲請交付審判案件之審查，所謂「得為必要之
      調查」，其調查證據之範圍，自應以偵查中曾顯現之證據
      為限，不可就告訴人新提出之證據再為調查，亦不可蒐集
      偵查卷以外之證據。又依新修正刑事訴訟法第二百六十條
      對於不起訴處分已確定或緩起訴處分期滿未經撤銷者得再
      行起訴之規定，其立法理由說明，本條所謂不起訴處分已
      確定者，係包括聲請法院交付審判復經駁回者之情形在內
      ，則法院就聲請交付審判案件之審查，所謂「得為必要之
      調查」，其調查證據範圍，自更應以偵查中曾顯現之證據
      為限，不得就告訴人新提出之證據再為調查，亦不可蒐集
      偵查卷以外之證據，否則，將與刑事訴訟法第二百六十條
      之再行起訴規定，混淆不清，核先敘明。
（二）按犯罪事實應依證據認定之，無證據不得認定犯罪事實，
      刑事訴訟法第一百五十四條第二項定有明文。次按告訴人
      之告訴，係以使被告受刑事訴追為目的，是其陳述是否與
      事實相符，仍應調查其他證據以資審認；另認定不利於被
      告之事實，須依積極證據，苟積極證據不足為不利於被告
      事實之認定時，即應為有利於被告之認定，更不必有何有
      利之證據；並認定犯罪事實所憑之證據，雖不以直接證據
      為限，間接證據亦包括在內，然而無論直接或間接證據，
      其為訴訟上之證明，須於通常一般之人均不致有所懷疑，
      而得確信其為真實之程度者，始得據為有罪之認定，倘其
      證明尚未達到此一程度，而有合理之懷疑存在時，基於無
      罪推定之原則，即應為無罪之判決，最高法院五十二年台
      上字第一三○○號判例、三十年上字第八一六號判例、七
      十六年台上字第四九八六號判例可資參照。
（三）查本件死者之遺體曾委由法務部法醫研究所加以解剖鑑定
      死因，而鑑定結果認：死者因在工作中跌落，造成左前臂
      骨折、肝臟破裂，導致出血性休克而死亡，有該所（九一
      ）法醫所醫鑑字第一○六三號鑑定書附卷可按。上開鑑定
      之結果，與彰化秀傳紀念醫院病歷摘要中記載：死者之死
      因為缺血性腸壞死症候群導致敗血性休克死亡等語不符，
      聲請人即據以指摘原處分尚有疑點云云。惟本院查：上開
      彰化秀傳紀念醫院病歷摘要，係根據死者於該醫院就醫之
      病歷資料所製作，而該病歷資料於死者死亡後隨即為警查
      扣附卷，有該病歷資料一份及彰化縣警察局和美分局九十
      一年七月二十四日和警刑字第○九一○○○○一六五七一
      號函附卷可按，且觀諸該病歷資料上並無塗改變造之痕跡
      ，是以其真實性應堪認定，合先敘明。再者，由上開病歷
      資料可知，死者於九十一年七月二十三日十時許腹部有腫
      脹之現象，且鼻子及口腔偶會流出墨褐色之液體，經對於
      死者進行抽血檢驗後，確有含氧量過低及酸性過高之現象
      ，經診斷為嚴重代謝性酸血症，嗣於該日十一時二十五分
      許緊急安排對於死者進行腹部電腦斷層攝影後，有肝血腫
      及腸脹（空氣散在腸繫膜、肝內邊緣的靜脈及腸壁）之現
      象，乃於該日十二時三十分許緊急進行腹部探查手術，進
      而發現有大量腸道壞死之現象，顯然彰化秀傳紀念醫院據
      以認定死者之死因為缺血性腸壞死症候群導致敗血性休克
      死亡，尚非無據。至法務部法醫研究所之鑑定過程，則著
      重在解剖死者之遺體後，將死者之各臟器取出，綜合各臟
      器客觀情狀判斷其死因，而因死者之肝臟確有破裂之情形
      ，小腸則外觀上並無異常現象，因而將死因判斷為肝臟破
      裂所導致出血性休克而死亡，雖亦屬有據；惟其判斷依據
      ，因與彰化秀傳紀念醫院著重在依據整個醫療過程中死者
      身體變化情形，而判斷死者死因之方式有別，兩者因而產
      生歧異，自非無可能。是以聲請人忽略因判斷依據重點之
      不同，所導致之認定結果不符之可能性，即據以認定原處
      分不可採，尚有所誤會。再者，聲請人雖認被告丙○○於
      九十一年七月二十二日始對於死者做腹部超音波檢查，惟
      遲至七月二十三日開刀前二小時始對於檢查結果判讀，之
      後不久就告知死者家屬要開刀，顯有疏失云云。惟依據上
      揭死者病歷資料顯示，該次腹部超音波檢查結果，死者之
      腹部並無明顯異常現象，之後於七月二十三日十一時二十
      五分許係因死者腹部有腫脹及其他異常症狀，始緊急安排
      更精密之腹部電腦斷層攝影，才發現異常，顯然死者於七
      月二十二日之腹部超音波檢驗結果，或可能因腹部超音波
      檢驗之盲點，或可能因死者病情之進展變化，而未能察覺
      其腹部之病徵，被告等人自不可能據此推論死者病情有急
      遽惡化之可能性，而採取進一步之醫療措施，聲請人未慮
      及此點，即遽認被告等人為有過失，亦有所誤會。又參照
      上揭死者病歷資料，及告訴人於警詢之初供，均顯示死者
      於九十一年七月二十日自高處跌落地面後，至同年月二十
      二日止，身體都還能動，也還能說話，且表示肚子不會痛
      等語，其後至同年月二十三日病情始急遽惡化，顯然該急
      速惡化之過程為突發性事件，尚非被告等人所能預見，且
      渠等於發現惡化之現象後，隨即採取各種必要措施加以救
      治，雖死者仍然不治，惟既乏證據證明渠等所為之醫療措
      施有違醫療原則，自難遽論渠等涉有本件過失致死罪嫌；
      且本案經送請行政院衛生署醫事審議委員會鑑定，其鑑定
      意見及結果亦認：「‧‧‧‧‧病患因意外高處跌落，致
      多發性創傷，包括頭部外傷、嚴重顱內氣腦、顏面損傷，
      同時合併出血休克、左上臂開放性骨折加血管損傷，胸腹
      挫傷，可能還有骨盆腔骨折。多發性創傷—多個臟器損傷
      的變化，有時會其中某些臟器急速惡化—如本案腹部外傷
      變化過程急速惡化，而被質疑為延誤。但該院確已盡力救
      治病患，最後雖未能挽救病患之生命卻已盡力，並無未盡
      診治之疏失。又查證病歷當病患九十一年七月二十日就診
      以後，病患處置尚屬合乎醫療原則，該院確已盡力救治病
      患，最後雖未能挽救病患之生命卻已盡力。綜合上述，彰
      化秀傳醫院醫師對於本案病患謝睦詮先生的醫療處置過程
      ，就目前醫療證據，並無疏失或違反診斷、檢查、治療義
      務之情形。」有該署九十四年四月八日衛署字第○九四○
      二○三○五三號函附鑑定書附卷可稽。綜上所述，臺灣彰
      化地方法院檢察署檢察官及臺灣高等法院臺中分院檢察署
      檢察官對於聲請人指摘被告等人涉嫌過失致死之事實，業
      經為必要之調查及蒐證，且原處分書所為之事實認定，並
      無明顯悖於經驗法則或論理法則之處，是以原處分書認被
      告等人並無聲請人所指過失致死犯行，洵屬有據，並無違
      誤之處。綜上所述，本件聲請人所為交付審判之聲請，為
      無理由，應予駁回。
五、依刑事訴訟法第二百五十八條之三第二項前段，裁定如主文
    。
中    華    民    國    95    年    5     月    3     日
                        臺灣彰化地方法院刑事第一庭
                              審判長法官    李進清
                              法      官    王昌鑫
                              法      官    紀佳良
以上正本證明與原本無異。
不得抗告。
中    華    民    國    95    年    5     月    3     日
                                  書記官    陳錫威


司法院資訊處製作；財團法人民間司法改革基金會備份。
